【裁判字號】    95,上訴,1706
【裁判日期】    950621
【裁判案由】    詐欺
【裁判全文】
臺灣高等法院刑事判決                95年度上訴字第1706號
上  訴  人  臺灣士林地方法院檢察署檢察官
上  訴  人
即  被  告  丙○○
上列上訴人因被告詐欺案件，不服臺灣士林地方法院95年度訴字
第16 8號，中華民國95年3 月30日第一審判決（起訴案號：臺灣
士林地方法院檢察署94年度偵緝字第772 號），提起上訴，及檢
察官移送併辦（臺灣士林地方法院檢察署95年度偵字5625號），
本院判決如下：
    主  文
原判決撤銷。
丙○○連續幫助犯詐欺取財罪，處有期徒刑肆月，如易科罰金，
以佰元折算壹日。
    事  實
一、丙○○明知提供行動電話門號及銀行帳戶予不熟識之人使用
    ，將幫助他人從事財產犯罪，竟因肢體殘障及失業，經濟情
    況欠佳，基於幫助他人詐欺取財之概括犯意，而有下列犯行
    ：
    (一)民國93年9 月間，丙○○依報紙刊登之「辦電話門號換現
      金」分類廣告所留之電話號碼，與姓名年籍不詳之成年男
      子（以下稱甲男）聯繫，依甲男指示前往臺北市○○○路
      、承德路口之聯強國際股份有限公司門市會合，以丙○○
      名義申辦遠傳電信股份有限公司（以下簡稱遠傳電信）00
      00000000號等10個易付卡行動電話門號，交付該男子使用
      ，丙○○則取得新台幣（下同）2,000 元以為報酬。嗣與
      甲男有意圖為自己不法所有之犯意聯絡之另一姓名年籍不
      詳、自稱「阿雄」之成年男子，於93年11月22日下午1 時
      10分許，以0000000000車號行動電話，撥打甲○○○住家
      電話，向甲○○○偽稱其為地下錢莊人員，甲○○○之子
      為借款人作保，而借款人逃逸，現其子在該男子手中，要
      求施呂淑姿立即匯款20萬元云云，致甲○○○陷於錯誤而
      前往匯款，惟因「阿雄」未提供銀行帳號，致未匯款成功
      ，後甲○○○發覺受騙報警處理，經警調閱前述手機門號
      申請人資料，循線查獲上情。
    (二)94年2 月間，丙○○前往上海商業銀行承德分行，開立帳
      號000-00000000000000號帳戶，並取得存摺、提款卡，隨
      即在臺北市○○○路附近，以1,500 元之價格，出售予某
      不詳年籍姓名之成年男子（下稱乙男），幫助其詐欺取財
      之用。嗣由詐欺集團成員於94年3月4日下午5 時許，連續
      以電話向乙○○詐稱其信用卡遭盜刷，要其前往自動櫃員
      機辦理變更資料，乙○○信以為真，陷於錯誤，而依來電
      指示，前往操作，致將99,983元匯入丙○○上開帳戶，嗣
      乙○○發覺有異，始知受騙。
二、案經臺南市警察局第一分局報請臺灣台南地方法院檢察署檢
    察官呈請臺灣高等法院檢察署檢察長核轉臺灣士林地方法院
    檢察署檢察官偵查起訴及移送併辦。
    理  由
一、訊據上訴人即被告丙○○對上開事實供認無諱，核與被害人
    甲○○○、乙○○指訴之情節相符，並有遠傳電信00000000
    00號行動電話使用人查詢列印紙、預付型門號開卡客戶資料
    登記表、被告之身分證及駕照正背面影本、免費傳真開通專
    線、手機門號使用情形表、自動櫃員機儲戶交易明細表、案
    件詳細資料表等在卷可稽。
二、按刑法上之幫助犯，係對於犯罪與正犯有共同之認識，而以
    幫助之意思，對於正犯資以助力，而未參與實施犯罪之行為
    者而言，有最高法院75年度台上字第1509號、88年度台上字
    第1270號判決可資參考。另按行動電話門號為社會普遍之生
    活必需品，一般民眾持其身分證明文件至行動電話業者或一
    般通訊門市即可申辦，並無向他人借用或購買門號使用之必
    要；又一般民眾亦可持其身分證明文件，輕易至銀行開立存
    款帳戶，亦無向他人借用名義開戶之必要。被告與甲男、乙
    男素不相識，竟將行動電話門號及銀行帳戶分售甲男及乙男
    ，被告對甲男、乙男欲將電話門號及銀行帳戶分別做為非法
    使用一節，應知之甚明。參以犯罪集團利用人頭帳戶或行動
    電話門號從事不法勾當，迭有所聞，亦經傳播媒體廣為報導
    ，被告對此應無不知之理，對於甲男、乙男將利用其提供之
    電話門號及銀行帳戶作為詐財之用，不能諉為不知。綜上所
    述，被告犯行事證明確，應予依法論科。
三、甲男就事實欄一之(一)所為，係幫助犯刑法339條第1 項、第3
    項之詐欺取財未遂罪，就事實欄一之(二)所為，係幫助犯刑法
    第339條第1項之詐欺取財罪。其前後二次犯行，時間緊接、
    手法相同，而觸犯同一罪名，應依刑法第56條之規定，論以
    幫助犯刑法第339條第1項之詐欺取財罪，並加重其刑。又被
    告為幫助犯，依刑法第30條第2項之規定減輕其刑，並依法
    先加後減。公訴意旨雖認被告幫助詐欺甲○○○部分，係幫
    助犯刑法第340條第1項常業詐欺罪，惟查，刑法上之常業犯
    ，係以同一犯罪行為之意思反覆為之，並恃以營生而言，是
    行為人須有反覆從事某種行為之主觀意思，客觀上，並以該
    項行為之所得，供作日常生活給養所需，始足當之。本件關
    於甲男及「阿雄」部分，依卷內證據所示，僅能認其等向甲○○○詐取財物，此外，即無其他證據足證其等另有反覆實
    施詐欺或恃此營生之客觀事實，自難論以常業犯。公訴意旨
    認被告構成幫助常業詐欺罪，尚有未洽，起訴法條應予變更
    。另按甲男及「阿雄」間及乙男與其他詐欺成員間，雖有犯
    意聯絡、行為分擔，應成立共同正犯，惟查幫助犯係從屬於
    正犯而成立，不論所幫助者係一人或數人，均為幫助，因幫
    助犯與正犯並無共同犯罪之意思，故即使正犯有數人，幫助
    者亦不應論以「幫助共同」犯罪，而僅論以「幫助」犯罪即
    可（參本院所屬法院70年度法律座談會審查意見及研究意見
    ）。故本件被告僅論以幫助詐欺取財罪即可，毋庸諭知幫助
    共同詐欺取財罪，附此敘明。
四、原審審理結果，認被告犯罪成立，而為論罪科刑判決，固非
    無見，惟就併案部分未及審酌，仍有應撤銷之原因，檢察官
    據此上訴，為有理由，被告未據理由上訴，則無理由。原判
    決既有應撤銷之原因，要屬無可維持，應由本院撤銷改判。
五、爰審酌被告提供行動電話門號及銀行帳戶，供不相識之人使
    用，助長他人犯罪，並擾亂社會生活秩序、增加主管機關查
    緝犯罪之困難，尚屬非是，惟其肢體殘障並失業致生活困頓
    ，因而有此犯行，犯罪後坦承犯罪，態度良好，併考量被告
    犯罪之目的、手段、品行、智識程度、生活狀況等一切情狀
    ，量處有期徒刑4月，並諭知易科罰金折算標準為銀元3百元
    折算1日，以資懲儆。
據上論斷，應依刑事訴訟法第369條第1項前段、第364條、第300
條、第299條第1項前段、刑法第339條第1項、第56條、第30條第
2項、第41條第1項前段、罰金罰鍰提高標準條例第1條前段、第2
條，判決如主文。
本案經檢察官方娜蓉到庭執行職務。
中    華    民    國    95    年    6    月    21    日
                  刑事第十三庭審判長法  官  曾德水
                                    法  官  廖紋妤
                                    法  官  范清銘
以上正本證明與原本無異。
檢察官如不服本判決，應於收受送達後10日內向本院提出上訴書
狀，其未敘述上訴之理由者並得於提起上訴後10日內向本院補提
理由書（均須按他造當事人之人數附繕本）。
被告不得上訴。
                                    書記官  吳金來
中    華    民    國    95    年    6    月    21    日
附錄：本案論罪科刑法條全文
中華民國刑法第339條第1項
意圖為自己或第三人不法之所有，以詐術使人將本人或第三人之
物交付者，處5年以下有期徒刑、拘役或科或併科1千元以下罰金
。


司法院資訊處製作；財團法人民間司法改革基金會備份。
